【裁判字號】    97,訴,1880
【裁判日期】    970620
【裁判案由】    槍砲彈藥刀械管制
【裁判全文】
臺灣板橋地方法院刑事判決              97年度訴字第1880號
公  訴  人  臺灣板橋地方法院檢察署檢察官
被      告  乙○○
                  （現於臺灣臺北監獄臺北分監執行中）
上列被告因違反槍砲彈藥刀械管制條例案件，經檢察官提起公訴
（97年度偵字第7610號），本院以簡式審判程序審理，判決如下
：
    主  文
乙○○未經許可，持有子彈，累犯，處有期徒刑肆月，併科罰金
新臺幣貳萬元；有期徒刑部分減為有期徒刑貳月，罰金部分減為
罰金新臺幣壹萬元；有期徒刑如易科罰金，以銀元參佰元即新臺
幣玖佰元折算壹日；罰金如易服勞役，以新臺幣壹仟元折算壹日
。
    事實及理由
一、本件係依刑事訴訟法第273 條之1 第1 項規定，以簡式審判
    程序審理，合先敘明。
二、本件犯罪事實、證據，均引用如附件起訴書之記載。
三、關於法律之適用：
(一)、查被告行為後，刑法於94年2 月2 日修正公布，95年7 月1
    日起施行。按「行為後法律有變更者，適用行為時之法律，
    但行為後之法律有利於行為人者，適用最有利於行為人之法
    律」，修正後刑法第2 條第1 項定有明文。此條規定係規範
    行為後法律變更所生新舊法比較適用之準據法，本身尚無新
    舊法比較之問題，於新法施行後，應一律適用新法第2 條第
    1 項之規定，為「從舊從輕」之比較，先予敘明。再按本次
    法律變更，比較時應就罪刑有關之共犯、未遂犯、想像競合
    犯、牽連犯、連續犯、結合犯，以及累犯加重、自首減輕暨
    其他法定加減原因（如身分加減）與加減例等一切情形，綜
    其全部罪刑之結果而為比較，茲就本件新舊法比較結果敘述
    如下：
、關於罰金刑部分：依修正前刑法第33條第5 款規定，罰金刑
    為1 銀元以上，而有關罰金銀元與新臺幣之折算標準，則定
    有「現行法規所定貨幣單位折算新臺幣條例」，規定以1 銀
    元折算3 元新臺幣；嗣修正後刑法第33條第5 款則將罰金刑
    提高為新臺幣1,000 元以上，並以百元計算之。是以上開刑
    法修正後關於罰金刑之最低數額，已比修正前提高，自以修
    正前之規定對被告較為有利。前揭刑法第33條第5 款之修正
    ，乃係罰金刑之刑罰法律效果之變更，自應依刑法第2 條第
    1 項規定，綜合罪刑全部結果，整體為新舊法之「從舊從輕
    」比較，經比較結果，應以修正前刑法對被告有利，自應依
    刑法第2 條第1 項前段之規定，適用行為時之修正前刑法第
    33條第5 款規定。
、就易科罰金之折算標準部分，如依修正前刑法第41條第1 項
    及廢止前罰金罰鍰提高標準條例第2 條規定，應以銀元300
    元即新臺幣900 元折算1 日，惟若依修正後刑法第41條第1
    項前段規定，應以新臺幣1 千元、2 千元或3 千元折算1 日
    ，二者相較之下，應以修正前之規定較有利於被告。
、至刑法有關易服勞役（包括其折算標準）修正，乃相當於科
    刑規範事項之變更，故如行為後有關易服勞役之規定有所變
    更者，亦應依刑法第2 條第1 項規定，為新舊法之「從舊從
    輕」比較；且所謂比較新舊法應整體適用，不能割裂適用，
    乃係指與罪刑有關之本刑而言，並不包括易服勞役在內之易
    刑處分，故事關刑罰執行之易刑處分仍應分別適用最有利於
    行為人之法律。查關於得易服勞役之折算標準，由修正前刑
    法第42條第2 項原定之「以1 元以上3 元以下折算1 日」（
    按：此規定配合修正前罰金罰鍰提高標準條例第2 條（現已
    刪除）規定，就其原定數額提高為100 倍折算1 日，則最高
    應以銀元300 元折算1 日，經折算為新臺幣後，應以新臺幣
    900 元折算為1 日）及易服勞役期限「不得逾6 月」，移列
    於修正後刑法第42條第3 項，並提高為「以新臺幣1 千元、
    2 千元或3 千元折算1 日」，且易服勞役期限則提高為「不
    得逾1 年」。是以修正後關於易服勞役之折算標準金額提高
    ，將使易服勞役之日數減少，倘修正後之易服勞役折算結果
    未逾6 個月者，應以修正後之規定對被告有利。經整體條文
    比較新舊法結果，修正後易服勞役得提高至未滿1 年，修正
    前則僅未逾6 個月，故罰金折算依據，本件未逾6 個月，整
    體比較應以舊法對被告為有利，自應依刑法第2 條第1 項但
    書規定，適用修正後之刑法第42條第3 項規定為易服勞役之
    折算標準。
、關於累犯規定，修正前刑法第47條規定：受有期徒刑之執行
    完畢，或受無期徒刑或有期徒刑一部之執行而赦免後，5 年
    以內再犯有期徒刑以上之罪者，為累犯，加重本刑至2 分之
    1 ，修正後則改列為同法第47條第1 項，並增加5 年內「故
    意」再犯之規定，本件被告不論依新舊法之規定均有累犯之
    適用，自不生新舊法律比較適用之問題，而應依修正後刑法
    第47條第1 項之規定，論以被告累犯，並依法加重其刑。
(二)、按可發射子彈具有殺傷力之各式槍砲所使用之子彈，係槍砲
    彈藥刀械管制條例第4 條第1 項第2 款所稱彈藥，非經中央
    主管機關許可，不得製造、販賣、運輸、轉讓、出租、出借
    、持有、寄藏或陳列。核被告所為，係犯同條例第12條第4
    項之未經許可持有子彈罪。被告有如起訴書所載前案，並經
    執行完畢，有本院97年6 月16日查析之臺灣高等法院被告前
    案紀錄表在卷可稽，其於有期徒刑執行完畢後之5 年以內，
    再故意犯本件有期徒刑以上之罪，為累犯，應依法加重其刑
    。爰審酌被告素行、犯罪動機、目的、犯罪手段、持有之犯
    罪情節尚非重大，暨犯罪後坦承犯行之態度等一切情狀，量
    處如主文所示之刑，並諭知易科罰金之折算標準，及就罰金
    刑部分諭知如易服勞役之折算標準。又本件被告犯罪時間在
    96年4 月24日前之95年4 月26日，合於中華民國九十六年罪
    犯減刑條例第2 條第1 項第3 款減刑條件，應減其宣告刑1/
    2 如主文所示，並為易科罰金、易服勞役標準之諭知暨就減
    得之刑為諭知易科罰金、易服勞役之折算標準。至於扣案之
    改造子彈共9 顆經刑事局試射鑑定認為僅有2 顆有殺傷力（
    其餘7 顆無殺傷力，詳見刑事局95年6 月12日刑鑑字第0950
    071807號槍彈鑑定書、同年7 月21日刑鑑字第0950093294號
    函），是該有殺傷力之子彈業據試射擊發，所遺留之彈殼、
    彈頭均非違禁物，爰不予宣告沒收，附帶說明。
據上論斷，應依刑事訴訟法第273 條之1 第1 項、299 條第1 項
、第310 條之2 、第454 條第1 項、第2 項，槍砲彈藥刀械管制
條例第12條第4 項，刑法第2 條第1 項、第11條前段、第47條第
1 項，修正前第41條第1 項，修正後第42條第3 項，廢止前罰金
罰鍰提高標準條例第2 條，現行法規所定貨幣單位折算新臺幣條
例第2 條，中華民國九十六罪犯減刑條例第2 條第1 項第3 款、
第7 條，判決如主文。
本案經檢察官吳文正到庭執行職務。
中    華    民    國    97    年    6     月    20    日
                        刑事第5 庭法  官  黎錦福
上列正本證明與原本無異。
如不服本判決，應於判決送達後10日內敘明上訴理由，向本院提
出上訴狀（應附繕本），上訴於臺灣高等法院。
                                  書記官  蔡麗春
中    華    民    國    97    年    6     月    20    日
附錄本案論罪科刑法條全文：
槍砲彈藥刀械管制條例第12條
未經許可，製造、販賣或運輸子彈者，處1 年以上7 年以下有期
徒刑，併科新台幣500 萬元以下罰金。
未經許可，轉讓、出租或出借子彈者，處6 月以上5 年以下有期
徒刑，併科新台幣300 萬元以下罰金。
意圖供自己或他人犯罪之用，而犯前二項之罪者，處3 年以上10
年以下有期徒刑，併科新台幣700 萬元以下罰金。
未經許可，持有、寄藏或意圖販賣而陳列子彈者，處5 年以下有
期徒刑，併科新台幣300 萬元以下罰金。
第1 項至第3 項之未遂犯罰之。
.........................................................
附件：
臺灣板橋地方法院檢察署檢察官起訴書
                                      97年度偵字第7610號
    被      告  乙○○  男  39歲（民國○○年○○月○○日生）
                        住臺北市北投區○○○路○段354巷13
                        號
                        （現另案在臺灣臺北監獄臺北分監執
                        行中）
                        身分證統一編號：Ｚ000000000號
上列被告因違反槍砲彈藥刀械管制條例案件，業經偵查終結，認
應提起公訴，茲將犯罪事實及證據並所犯法條分敘如下：
        犯罪事實
一、乙○○前因竊盜案件，經台灣士林地方法院檢察署檢察官以
    87年偵字第3329號起訴，經台灣士林地方法院以87年易字第
    919 號判決，並於民國87年8 月31日經台灣高等法院以87年
    上易字第4433號判處應執行有期徒刑1 年6 月確定，於91年
    10 月2日執行完畢；又因竊盜案件，經本署檢察官以92年偵
    字第9972號聲請簡易判決處刑，並於92年8 月25日經台灣板
    橋地方法院以92年簡字第1462號判處有期徒刑4 月確定，另
    因施用毒品案件，經本署檢察官以92年毒偵字第1629號起訴
    ，並於93年2 月24日經台灣板橋地方法院以92年簡字第1780
    號判處有期徒刑8 月確定，兩案接續執行，甫於93年8 月8
    日縮刑期滿執行完畢。詎其猶不知悔改，明知未經許可不得
    持有具有殺傷力之子彈，竟基於持有具有殺傷力之子彈之犯
    意，於95年4 月22日、23日某時許，在桃園縣龜山鄉○○路
    與忠義路口附近某處，收受真實姓名年籍不詳綽號「金光」
    之成年男子所交付之具直徑9.0mm 金屬彈頭之土造子彈2 顆
    而持有之。嗣於同年月26日21時30分許，在桃園縣龜山鄉○
    ○路與忠義路口處為警查獲，並經其同意後至桃園縣龜山鄉
    ○○街117 巷15號216 室租屋處扣得具有殺傷力之土造子彈
    2 顆，及不具有殺傷力之改造手槍1 支、土造子彈8 顆玩具
    金屬彈殼6 顆。
二、案經臺北縣政府警察局土城分局報告偵辦。
        證據並所犯法條
一、證據清單及待證事實：
 ┌──┬───────────┬───────────┐
 │編號│證據清單              │    待證事實          │
 ├──┼───────────┼───────────┤
 │一  │被告乙○○於警詢與偵查│被告於警詢及本署偵查中│
 │    │中之供述              │均坦承係綽號「金光」之│
 │    │                      │人交付其上開具有殺傷力│
 │    │                      │之土造子彈2顆而收受持 │
 │    │                      │有之事實              │
 ├──┼───────────┼───────────┤
 │二  │同案被告李柏青於警詢中│員警於前揭時地所查扣具│
 │    │之證述                │有殺傷力之土造子彈2顆 │
 │    │                      │均係被告所有之事實    │
 ├──┼───────────┼───────────┤
 │三  │搜索扣押筆錄、扣押物品│警方經被告同意並帶同前│
 │    │目錄表各2份、查獲及現 │往前揭處所搜索，而查扣│
 │    │場照片1份             │上開扣案物等事實      │
 ├──┼───────────┼───────────┤
 │四  │內政部警政署刑事警察局│被告所持有之土造子彈2 │
 │    │95年6月12日刑鑑字第095│顆，認均係具直徑9.0mm │
 │    │0000000號槍彈鑑定書、9│金屬彈頭之土造子彈，均│
 │    │5年7月21日刑鑑字第0950│可擊發，具殺傷力之事實│
 │    │093294號函各1份       │                      │
 └──┴───────────┴───────────┘
二、核被告乙○○所為，係犯槍砲彈藥刀械管制條例第12條第4
    項之未經許可持有子彈罪嫌。又被告前曾受有期徒刑之執行
    完畢，此有本署刑案資料查註紀錄表可參，5 年內故意再犯
    本件有期徒刑以上之罪，為累犯，請均依刑法第47條第1 項
    規定加重其刑。至前揭扣案具有殺傷力之之土造子彈2 顆，
    皆屬違禁物，請依刑法第38條第1項第1款之規定宣告沒收。
三、至報告意旨另以被告未經許可，無故持有八釐米改造手槍1
    支（槍枝管制編號0000000000號）、改造子彈7 顆、改造子
    彈半成品7 顆，嗣於前揭時地為警查扣，因認被告涉有違反
    槍砲彈藥刀械管制條例之罪嫌云云。按犯罪事實應依證據認
    定之，無證據不得認定犯罪事實，刑事訴訟法第154條第2項
    定有明文；次按槍砲彈藥刀械管制條例所定之槍砲或彈藥，
    以該槍砲、彈藥具有殺傷力為必要，此觀該條例第4條第1項
    第1款、第2款自明。惟查：上揭子彈、槍枝經送內政部警政
    署刑事警察局鑑驗結果，認送鑑之八釐米改造手槍1 枝（槍
    枝管制編號0000000000號），認係仿FN廠1910型半自動手槍
    製造之槍枝，經檢視，槍管內具阻鐵，無法供擊發適用子彈
    ，認不具殺傷力；送鑑之改造子彈7顆，認均係具直徑9.0mm
    金屬彈頭之土造子彈，均無法擊發不具殺傷力；送鑑之改造
    子彈半成品7 顆，其中1顆係具直徑9.0mm金屬彈頭之土造子
    彈，經檢視，欠缺底火及火藥，不具子彈完整結構，不具殺
    傷力，另外6顆，認均係玩具金屬彈殼等情，有該局95年6月
    12日刑鑑字第0950000000號槍彈鑑定書及95年7 月21日刑鑑
    字第0950093294號函各1 份在卷足憑。上開槍枝、子彈既均
    不具殺傷力，即均非屬槍砲彈藥刀械管制條例公告列管之槍
    砲彈藥，且玩具金屬彈殼亦非槍砲彈藥刀械管制條例所列管
    之主要組成零件，是被告持有上述物品，自難謂有何違反槍
    砲彈藥刀械管制條例犯嫌可言，應認其罪嫌不足。惟此部分
    如成立犯罪，與前開起訴部分之犯罪事實均有想像競合之裁
    判上一罪關係，爰不另為不起訴處分，併此敘明。
四、依刑事訴訟法第251 條第1 項提起公訴。
    此  致
臺灣板橋地方法院
中    華    民    國    97    年    3    月    24    日
                              檢察官  甲  ○  ○
以上正本證明與原本無異
中    華    民    國    97    年    4     月    3     日
                              書記官
附錄本案所犯法條全文：
槍砲彈藥刀械管制條例第12條
未經許可，製造、販賣或運輸子彈者，處1 年以上7 年以下有期
徒刑，併科新台幣500 萬元以下罰金。
未經許可，轉讓、出租或出借子彈者，處6 月以上5 年以下有期
徒刑，併科新台幣300 萬元以下罰金。
意圖供自己或他人犯罪之用，而犯前二項之罪者，處3 年以上10
年以下有期徒刑，併科新台幣700 萬元以下罰金。
未經許可，持有、寄藏或意圖販賣而陳列子彈者，處5 年以下有
期徒刑，併科新台幣300 萬元以下罰金。
第1 項至第3 項之未遂犯罰之。


司法院資訊處製作；財團法人民間司法改革基金會備份。
